【裁判字號】    95,訴,1370
【裁判日期】    951128
【裁判案由】    殺人未遂
【裁判全文】
臺灣桃園地方法院刑事判決              95年度訴字第1370號
公  訴  人  臺灣桃園地方法院檢察署檢察官
被      告  甲○○
                    （現羈押在臺灣桃園看守所）
指定辯護人  本院公設辯護人  丙○○
上列被告因殺人未遂案件，經檢察官提起公訴（95年度偵字第
13694 號），本院判決如下︰
    主  文
甲○○殺人，未遂，處有期徒刑伍年貳月。扣案之水果刀壹把，
沒收。
    事  實
一、甲○○與乙○○係朋友關係，於民國95年6月24日晚間9時許
    ，在桃園縣龍潭鄉運動公園內涼亭，因甲○○認為乙○○撥
    打電話騷擾其妹，乃心生不滿，即萌殺人之犯意，明知以水
    果刀刺他人頸部，將導致他人死亡，仍於乙○○在上開涼亭
    內椅子上睡覺之際，持自備水果刀1 把刺往乙○○左側頸部
    ，致乙○○受有左側頸部撕裂傷（左頸刺傷約2 公分）之傷
    害，甲○○原欲繼續持該水果刀刺往乙○○身體，惟乙○○
    於睡夢中，發覺頸部刺痛而驚醒，見狀乃基於本能反應即以
    右手徒手與甲○○爭奪該水果刀，拉扯間乙○○亦受有右手
    第4 、5 指多處撕裂傷。其後因乙○○終奪下該水果刀並經
    送醫急救，始倖免於死，而未得逞。嗣經警據報前往現場查
    獲，並扣得甲○○所有之水果刀1 把。
二、案經桃園縣政府警察局龍潭分局報請臺灣桃園地方法院檢察
    署檢察官偵查後起訴。
    理  由
壹、證據能力部分：
    證人即被害人乙○○於警詢時之陳述部分：按被告以外之人
    於審判外之言詞或書面陳述，除法律有規定者外，不得作為
    證據，刑事訴訟法第159條第1項定有明文。查證人乙○○於
    警詢時所為之陳述，經核不符合刑事訴訟法第159條之2、第
    159條之3、第159條之5等規定，應無證據能力。
貳、認定事實之理由及依據：
一、訊據被告甲○○坦承因認被害人乙○○撥打電話騷擾其妹而
    心生不滿，並持水果刀刺乙○○頸部之事實，惟矢口否認有
    殺人未遂之犯行，辯稱：伊當時酒醉，只是順手刺乙○○脖
    子，沒有殺害乙○○之故意云云。經查：
  (一)被告因認為乙○○撥打電話騷擾其妹，乃心生不滿，於乙○
    ○在上開涼亭內椅子上睡覺之際，持水果刀1把刺往乙○○
    左側頸部，其後乙○○於睡夢中發覺頸部刺痛而驚醒，見狀
    乃與被告拉扯該水果刀，而終奪下該水果刀等情，經被告於
    警詢、檢察官訊問及本院審理中供承不諱，核與證人乙○○
    於本院審理時證述情節相符。又乙○○左側頸部因遭被告持
    水果刀刺傷，其後乙○○右手徒手與被告爭奪該水果刀，乙
    ○○乃分別受有左側頸部撕裂傷（左頸刺傷約2 公分）、右
    手第4 、5 指多處撕裂傷等傷害，亦有卷附國軍桃園總醫院
    附設民眾診療服務處診斷證明書1 紙及該醫院函送本院相關
    病歷1 份可稽（見臺灣桃園地方法院檢察署95年度偵字第13
    694 號偵查卷第17頁、本院卷第40-50 頁）。
  (二)至被告雖否認有殺人犯意，指定辯護人亦為被告辯稱：當時
    被害人在熟睡中，被告若欲取被害人性命，當可繼續持刀砍
    殺，且被害人於被告持刀刺入頸部後，尚能起身與被害人爭
    奪刀子，顯見被告用力非猛，被告應無殺人之意云云。按殺
    人與傷害之區別，應以加害人有無殺意或使人受傷害之犯意
    為斷。而其犯意之有無，除應探求行為人主觀之犯意外，客
    觀上尚應參酌行為人與被害人平日關係，犯罪遠因，下手輕
    重及是否為致命部位等為綜合之判斷（最高法院95年度臺上
    字第6175號判決意旨參照）。
  1.被告於警詢中供稱：因乙○○一直用挑釁的語言撥電話給伊
    妹妹，伊很不高興，才趁乙○○睡覺的時候持水果刀朝其脖
    子刺等語（見臺灣桃園地方法院檢察署95年度偵字第13694
    號偵查卷第7 頁）；於檢察官訊問時供稱：因為乙○○一直
    騷擾伊妹妹，所以才刺乙○○等語（見臺灣桃園地方法院檢
    察署95年度偵字第13694 號偵查卷第28頁）；於本院審理時
    供稱：伊有警告乙○○不要騷擾伊妹妹，且要乙○○把電話
    中儲存伊妹妹的資料刪除，乙○○還跟伊嘻皮笑臉等語（見
    本院卷第54、59頁），足見被告係因乙○○撥打電話騷擾其
    妹，而心生不滿，確有殺害乙○○之動機。
  2.被告於檢察官訊問時供承：伊拿路邊撿到的水果刀朝乙○○
    脖子刺，乙○○發現了反抗，要搶伊的刀，伊本來還想繼續
    刺乙○○，但刀子被乙○○搶走了等語（見臺灣桃園地方法
    院檢察署95年度偵字第13694號偵查卷第28頁）；於本院準
    備程序時復供明：伊認罪，伊是要殺乙○○等語（見本院卷
    第29頁）。又頸部內有動靜脈及氣管，負責將心臟內之血液
    、氧氣輸送至大腦內，頸部為人體極為脆弱之器官，若遭外
    力傷害，將阻斷血流及氧氣之運輸，足致人於死亡之結果，
    此為一般人應有之常識，且被告於檢察官訊問時亦供承知悉
    此情（見臺灣桃園地方法院檢察署95年度偵字第13694 號偵
    查卷第29頁）。是審酌乙○○當時係睡夢中，全然無防備下
    ，被告竟持刀刺往乙○○頸部，所攻擊部分係屬人體要害之
    頸部，而乙○○警醒並與被告爭奪水果刀時，被告尚欲繼續
    刺乙○○，並未主動放手交出水果刀，且與乙○○拉扯，顯
    見被告當時殺意甚堅。
  3.被告另辯稱：伊當時酒醉云云，然如前所述，被告就本件持
    刀刺乙○○之緣由均有記憶，且知悉所攻擊部分係頸部，而
    證人乙○○於本院審理時亦證稱：伊與被告搶刀時，被告也
    跟伊搶等語（見本院卷第103 頁），足認被告持水果刀刺被
    害人頸部時，意識清楚，且目的（標）明確，是被告縱有飲
    酒，然尚未影響被告意識決定或判斷。
  4.本件係因乙○○即時奪下被告所持水果刀，方未受其他傷害
    ，此觀諸被告上開所供：乙○○發現了反抗，要搶伊的刀，
    伊本來還想繼續刺乙○○，但刀子被乙○○搶走了等語甚明
    ，另被害人頸部內動靜脈及氣管因未受到嚴重傷害且告訴人
    因立即送醫急救得當而倖免於難，然尚不得以此客觀結果反
    推被告並無殺人之故意。
  5.綜上，被告不僅有殺人之動機，主觀有殺害乙○○之犯意，
    客觀上所為，亦足認定被告所為意在殺人。被告上開所辯，
    不可採信。
  (三)本件事證明確，被告犯行，堪以認定，應依法論科。
二、核被告所為，係犯刑法第271 條第2 項、第1 項之殺人未遂
    罪。被告已著手於殺人犯罪行為之實行，因被害人及時送醫
    急救，始未發生死亡之結果，其殺人尚屬未遂階段，而查被
    告所犯殺人未遂罪，法定本刑為死刑、無期徒刑或10年以上
    有期徒刑之罪。而被告行為後，刑法第64條、第65條有關死
    刑、無期徒刑減輕之規定，已經修正，並於94年2 月2 日公
    布，並自95年7 月1 日起施行，比較修正前後之規定，可知
    修正前之規定較有利於被告，依修正後刑法第2 條第1 項前
    段之規定，自應適用修正前之規定減輕其刑；另被告行為後
    ，刑法有關未遂犯得減輕其刑之規定亦有修正，但僅將得減
    輕其刑之規定自刑法第26條第1 項前段移列第25條第2 項，
    對被告而言並無有利或不利之情形，自應依修正前刑法第26
    條第1項 前段規定減輕之。爰審酌被告僅以細故即持水果刀
    行兇且朝頸部身體要害攻擊之犯罪動機、手段及情節，對被
    害人造成之傷勢情形，雖未與被害人和解但被害人已表示不
    予追究，被告犯後態度及其素行等一切情狀，量處如主文所
    示之刑。又刑法第38條沒收之規定亦於94年1 月7 日修正公
    布，並於95年7 月1 日施行，按從刑附屬主刑，除法律有特
    別規定外，依主刑所適用之法律（最高法院95年第8 次刑事
    庭會議決議參照），查沒收為從刑之一種，本件依修正後刑
    法第2 條第1 項前段之規定就主刑比較結果，應適用行為時
    （即修正前）之法律，已如前述，依從刑附屬於主刑之原則
    ，應一律適用行為時（即修正前）之法律。扣案之水果刀1
    把，原係遭人棄置之無主物，經被告於案發前3 天在路旁撿
    取而占有，業據被告供明，則被告已取得該水果刀之所有權
    ，其後被告並持之供犯罪所用，爰依修正前刑法第38條第1
    項第2 款規定宣告沒收之。
三、公訴意旨另以：被告甲○○竟於95年6 月24日晚間9 時10分
    許，基於殺人之犯意，趁乙○○睡臥在桃園縣龍潭鄉運動公
    園涼亭外步道時，持水果刀朝乙○○腹部猛砍，幸經乙○○
    奪下甲○○之水果刀，並經緊急送醫急救後，始未致生死亡
    結果而未遂，因認被告上開所為，亦係犯刑法第271 條第2
    項、第1 項之殺人未遂罪嫌云云。公訴人認被告涉犯上開犯
    行，無非係以被告所供為論據。經查，依卷附上開國軍桃園
    總醫院附設民眾診療服務處診斷證明書及該醫院函送本院相
    關病歷亦均未記載被害人腹部有受傷之情；另證人乙○○於
    本院審理時已明確證稱：當時伊並未蓋棉被，且被告沒有刺
    伊肚子，而伊當天除了脖子受傷，只有手在與被告搶刀時受
    傷，可以確定被告並無刺伊肚子等語（見本院卷第100 、10
    2 、103 頁）。雖被告於警詢、檢察官訊問及本院審理時均
    曾供稱：伊先持刀刺乙○○肚子，但因乙○○有蓋棉被而刺
    不進去，所以才刺乙○○脖子云云，然其所供已與證人乙○
    ○所述不符，另參酌被告於本院審理時復辯稱：不記得有無
    刺被害人肚子等語（見本院卷第103 頁）。是被告上開所供
    ，應與事實不符，即非可採。綜上所述，公訴人所指之證明
    方法，尚難證明被告有此部分犯行。此外，復查無其他積極
    證據足以證明被告確涉有如上之犯行，此部分犯罪自屬不能
    證明。惟公訴人認此部分與前開論罪科刑部分，有實質上一
    罪之關係，爰均不另為無罪之諭知。
據上論斷，應依刑事訴訟法第299條第1項前段，修正後刑法第2
條第1 項前段、行為時刑法第271 條第1 項、第2 項、修正前刑
法第26條第1 項前段、第38條第1 項第2 款，判決如主文。
本案經檢察官嵇珮晶到庭執行職務。
中    華    民    國    95    年    11    月    28    日
                  刑事第二庭審判長法  官  徐培元
                                  法  官  尹  良
                                  法  官  鄭吉雄
以上正本證明與原本無異。
如不服本判決，應於判決送達後10日內向本院提出上訴狀（應附
繕本），上訴於臺灣高等法院。
                                  書記官  謝至菁
中    華    民    國    95    年    11    月    28    日
附錄法條：
中華民國刑法第271條
殺人者，處死刑、無期徒刑或 10 年以上有期徒刑。
前項之未遂犯罰之。
預備犯第 1 項之罪者，處 2 年以下有期徒刑。


司法院資訊處製作；財團法人民間司法改革基金會備份。
